臺灣高雄地方法院民事判決
111年度鳳簡字第135號
原      告  吳佩玲  
訴訟代理人  鐘育儒律師
被      告  程文泰  
上列當事人間請求遷讓房屋等事件，本院於民國111年5月6日言
詞辯論終結，判決如下：
    主      文
一、被告應將門牌號碼高雄市○○區○○○街00號11樓房屋騰空遷讓
    返還予原告。
二、被告應給付原告新臺幣（下同）12萬零728元，及自民國（
    下同）111年2月9日起至清償之日止，按週年利率5％計算之
    利息。
三、被告應自111年4月13日起至遷讓返還第一項房屋之日止，按
    月給付原告1萬2,000元。
四、原告其餘之訴駁回。
五、訴訟費用由被告負擔。
六、本判決勝訴部分得假執行
    事實及理由
一、被告經合法通知無正當理由未於言詞辯論期日到場，核無民
    事訴訟法第386 條各款所列情形，爰依原告聲請，由其一造
    辯論而為判決。
二、原告主張：被告前於110年7月21日向原告承租門牌號碼為高
    雄市○○區○○○街00號11樓房屋（下稱系爭房屋），兩造並簽
    訂租賃契約，租期1 年，約定租賃期間自110年8月1日起至1
    11年7月31日止，每月租金為1萬元，押租金為2萬元，水、
    電、瓦斯及管理等費用均由被告負擔（下稱系爭租約）。詎
    被告自110年9月後即未依約繳納租金，原告於110年11月以
    存證信函催告給付租金，均未獲置理，而被告之押金抵充2
    個月租金後，迄至111年3月仍未清償積欠租金，被告實已積
    欠5個月租金，原告乃於111年4月1日再以存證信函請求被告
    於函到5日內清償租金，否則將依法終止系爭租約，被告仍
    置若罔聞，原告遂於111年4月11日以存證信函終止系爭租約
    ，被告於111年4月12日收受，故系爭租約已於111年4月12日
    發生終止效力，而被告自111年4月13日起即無權占有系爭房
    屋迄今，被告自110年11月起至111年3月共積欠5個月租金即
    5萬元。系爭租約第6條約定，被告自111年4月13日起至遷讓
    系爭房屋之日止，應按月給付原告違約金5萬元。依照系爭
    租約第12條約定，被告應支付本件訴訟之律師委任費用6萬
    元。依系爭租約第18條約定，被告應給付原告積欠水、電費
    1萬零728元。為此，爰依民法第767條第1項、租賃物返還請
    求權及系爭租約之法律關係提起本訴，並聲明：如主文第1 
    項及第2 項所示及被告應自111年4月13日起至遷讓返還第一
    項房屋之日止，按月給付原告5萬。
三、被告受合法通知未於言詞辯論期日到場，亦未提出任何書狀
    陳述。
四、本院得心證之理由：
㈠、按承租人應依約定日期，支付租金；租賃定有期限者，其租
    賃關係，於期限屆滿時消滅；承租人於租賃關係終止後，應
    返還租賃物，民法第439條前段、第450 條第1 項分別定有
    明文。次按乙方若有違約情事，致損害甲方（即原告）之權
    益時，願聽從甲方賠償損害，如甲方因涉訟所繳納之訴訟費
    、律師費用，均應由乙方負責賠償；交付房屋之日起，房屋
    水電費、電話費、瓦斯費、管理費、清潔費等由乙方（即被
    告）負擔，此有系爭租約第12條及第18條約定可參。經查，
    原告主張被告積欠5個月租金及水電費，被告應負擔本件訴
    訟之律師委任費用，系爭租約經原告以存證信函通知於111
    年4月12日終止，被告尚未返還系爭房屋等事實，業據原告
    提出系爭房屋之建物所權狀、系爭租約、原告110年11月1日
    嘉義文化路郵局455號存證信函、1110年11月15日嘉義文化
    路郵局480號存證信函、111年4月1日嘉義文化郵局124號存
    證信函、111年4月11日嘉義文化路郵局143號存證信函、玉
    泉法律事務所民事第一審法律費用收據、水電費收據等件為
    證（本院卷第19至43、113至123頁），是本件經調查證據之
    結果，原告依系爭租約之法律關係及租賃物返還請求權，請
    求被告騰空遷讓返還系爭房屋及給付積欠租金、水電費及第
    一審律師委任費用共12萬零728元（計算式：50,000元＋60,0
    00元＋10,728元＝120,728元，為有理由，應予准許。
㈡、違約金部分：依系爭租約第8條約定：「乙方（即被告）於租
    賃期滿時，除經甲方（即原告）同意繼續出租外，應即日將
    係租賃房屋誠心按照原狀遷空交還甲方，不得藉詞推諉或主
    張任何權利，如不即時遷讓交還房屋時，甲方每月得向乙方
    請求按照租金五倍之違約金至遷讓完了之日止，乙方及連帶
    保證人丙方絕無異議」，查系爭租約既因被告違約而經原告
    發函終止，業如前述，被告即應於111年4月13日遷讓返還系
    爭房屋，然被告迄今仍未返還，自應給付違約金，惟兩造約
    定之上開違約金，其標準應依一般客觀事實、社會經濟狀況
    ，及債務若能如期履行時，債權人可得享受之利益及債權人
    實際損失為衡量，以求公平。本院再審酌原告所主張請求之
    違約金，係為避免被告於租約屆期後仍繼續無權占用系爭房
    屋，致原告無從完整利用系爭房屋而有損害，復參酌兩造均
    未於系爭租約中約定原告違約時之罰則，併衡以當前社會經
    濟情況，認兩造所約定上開違約金之金額，尚屬過高，應以
    自租期屆滿後，按月給付相當於租金數額1.2倍之1萬2,000
    元為適當，則原告依系爭租約第8條約定，請求被告給付自1
    11年4月13日起至返還系爭房屋止按月給付1萬2,000元之違
    約金，此部分請求自屬有據。逾此範圍之請求，則應予駁回
    。
㈢、末按給付無確定期限者，債務人於債權人得請求給付時，經
    其催告而未為給付，自受催告時起，負遲延責任；其經債權
    人起訴而送達訴狀，或依督促程序送達支付命令，或為其他
    相類之行為者，與催告有同一之效力；遲延之債務，以支付
    金錢為標的者，債權人得請求依法定利率計算之遲延利息；
    應付利息之債務，其利率未經約定，亦無法律可據者，週年
    利率為百分之五，民法第229條第2項、第233條第1項前段及
    第203條分別定有明文。查，原告起訴狀繕本於111年2月8日
    送達予被告（本院卷第73頁），而本件原告請求被告給付積
    欠之租金、律師費用、水電費共計12萬零728元，係以支付
    金錢為標的，且無確定給付期限，是原告就上揭所得請求之
    金額，請求自起訴狀繕本送達被告翌日即111年2月9日起至
    清償日止，按週年利率5%計算之利息，併應准許。　　　
五、綜上所述，原告依據系爭租約之法律關係，請求被告將系爭
    房屋騰空並遷讓返還原告，並請求被告給付原告12萬零728
    元，及自111年2月9日起至清償日止，按週年利率5％計算之
    利息，另請求被告應自111年4月13日起至遷讓返還系爭房屋
    之日止，按月給付原告1萬2,000元違約金，為有理由，應予
    准許，逾此範圍之請求，為無理由，應予駁回。
六、本件原告勝訴部分係就民事訴訟法第427 條第1 項訴訟適用
    簡易程序所為被告敗訴之判決，依同法第389 條第1 項第3
    款規定，應依職權宣告假執行。
七、訴訟費用負擔之依據：民事訴訟法第79條。本院審酌本件原
    告部分請求雖未經准許，然其主要請求均勝訴，故本院認訴
    訟費用仍應由被告負擔，附此敘明。
中　　華　　民　　國　　111 　年　　5　　月　　16 　　日
    　　　　　　　鳳山簡易庭　法　  官  林育丞
以上正本係正原本作成。
如不服本判決，應於送達後20日內，向本院提出上訴狀並表明上
訴理由，如於本判決宣示後送達前提起上訴者，應於判決送達後
20日內補提上訴理由書（須附繕本）。
中　　華　　民　　國　　111 　年　　5 　　月　　16　　日
                              書 記 官  陳冠廷